【裁判字號】    90,易,1339
【裁判日期】    901224
【裁判案由】    侵占
【裁判全文】
臺灣屏東地方法院刑事判決                          九十年度易字第一三三九號
    公  訴  人  臺灣屏東地方法院檢察署檢察官
    被      告  乙○○
右列被告因侵占案件，經檢察官提起公訴（九十年度偵字第四三九二號），本院判決
如左：
    主  文
乙○○無罪。
    理  由
一、公訴意旨略以：被告乙○○與丙○○原係男女朋友，二人於民國九十年六月七日
    因故發生爭執。同年六月八日四、五時許，丙○○發生車禍經送醫救治，乙○○
    知悉丙○○之皮包（內有乙○○、丙○○之物品）寄放在屏東縣麟洛鄉○○路六
    七三號「明芳椰子行」休息室內，遂於同日十二時許前往該椰子行，徵得該椰子
    行負責人甲○○（認識乙○○、丙○○二人且知悉渠等關係）之同意，欲取回其
    本人所有、放在前開皮包內之物品。被告乙○○取得該皮包後，發現其內另有丙○○本人所有之現金新臺幣（下同）一萬三千元、行動電話晶片一張（門號為0
    000000000號），竟意圖為自己不法之所有而將上開物品侵占入己，因
    認被告涉有刑法第三百三十五條第一項之侵占罪嫌。
二、按犯罪事實，應依證據認定之，無證據不得認定其犯罪事實；又不能證明被告犯
    罪者，應諭知無罪之判決，刑事訴訟法第一百五十四條、第三百零一條第一項分
    別定有明文。又認定不利於被告之證據須依積極證據，苟積極證據不足為不利於
    被告事實之認定，即應為有利被告之認定，更不必有何有利之證據，最高法院三
    十年上字第八一六號判例可資參照。次按，測謊鑑定，係依一般人在說謊時，會
    產生遲疑、緊張、恐懼、不安等心理波動現象，乃利用測謊儀器將受測者之上開
    情緒波動反應情形加以記錄，用以判別受測者所供述之真實性，倘受測者愈想壓
    抑其謊言所產生之情緒，在測謊儀器上愈會產生明顯之情緒波動反應，反之，則
    無此不實之波動反應，從而測謊鑑定結果，如就否認犯罪有不實之情緒波動反應
    ，固得供審判上參酌，惟不得採為有罪判決之唯一憑據（最高法院八十七年度台
    上字第三三三九號裁定意旨參照）。
三、本件公訴人認被告涉犯右揭罪嫌，係以告訴人丙○○之指訴及測謊報告書為其論
    據。訊據被告乙○○堅決否認上開犯行，辯稱：當時告訴人被車子撞到，而且皮
    包裡有伊的東西，所以才過去拿，當天下午伊有打電話給告訴人告訴她皮包在伊
    這裡，並沒有拿告訴人的錢及晶片等語，經查：
（一）告訴人固指稱：皮包被被告拿走後，被告有將皮包內之衣服、鞋子交還，但其
      內之晶片及一萬三千元已不見蹤影，應是被告所竊等詞，惟於本院審理時陳稱
      ：「（那你怎麼知道是被告拿走的？）我不清楚，但衣服是被告拿走的。」等
      語，顯見告訴人認晶片及一萬三千元為被告所竊，係屬臆測之詞，不足採信。
      又證人即明芳椰子行負責人甲○○雖證述：九十年六月八日中午有看到被告來
      拿皮包等情，然亦供陳：上開椰子行位於市場內，有很多人出入，放置告訴人
      皮包之休息室，也經常有人出入，有時候隔壁攤販也會來借用等語，況本院參
      酌警卷所附之上開椰子行照片，該休息室設備簡陋，並無防盜設備，且該處出
      入份子複雜，尚難認定告訴人皮包內之晶片及一萬三千元為被告所取。
（二）另本院向和信電訊股份有限公司調閱上開晶片門號於九十年六月八日後之通聯
      記錄亦顯示，該門號於六月八日之後仍繼續使用，且多次與被告之手機000
      0000000有發話、受話之通話紀錄，顯見該晶片仍由告訴人使用當中，
      難認被告有何侵占犯行。
（三）另法務部調查局測謊報告書固認被告就：(一)其未拿丙○○的錢，經測試呈情緒
      波動之反應，研判有說謊；(二)其拿皮包時甲○○有在場，經測試無法獲致有效
      反應，不能研判有無說謊，然查，被告陳稱伊拿取告訴人皮包時，證人甲○○
      曾親眼見聞一節，業據證人甲○○於偵訊、本院審理時結證明確，堪認屬實，
      此與上開測謊鑑定結果即有不一，是上開測謊鑑定結果，非無疑義，尚難足以
      為被告不利之認定。況揆諸首揭說明，如就否認犯罪有不實之情緒波動反應，
      固得供審判上參酌，惟不得採為有罪判決之唯一憑據。
依上所述，公訴人所舉證據不足以證明被告犯罪，此外，本院復查無其他積極證據足
證被告確有公訴人所指前揭侵占犯行，揆諸上開說明，既無積極證據足認被告有何侵
占犯行，不能證明被告犯罪，依法應諭知無罪之判決。
據上論斷，應依刑事訴訟法第三百零一條第一項，判決如主文。
本案經檢察官蔡榮龍到庭執行職務。
中      華      民      國      九十      年    十二    月    二十四    日
                                      臺灣屏東地方法院刑事第三庭
                                          審判長法  官 黃國永
                                                法  官 余德正
                                                法  官 翁世容
右判決正本證明與原本無異。
對於本判決如有不服應於收受送達後十日內向本院提出上訴書狀上訴於台灣高等法院
高雄分院並按他造當事人之人數附具繕本。
                                                書記官潘美碧
中    華    民    國     九十      年      十二      月       二十五   日


司法院資訊處製作；財團法人民間司法改革基金會備份。
